臺灣高等法院高雄分院刑事判決　　　　　　　　　九十一年度上訴字第一三七五號
　　上　訴　人
　　即　被　告　乙○○
　　指定辯護人本院公設辯護人孫妙岑
右上訴人因公共危險案件，不服臺灣高雄地方法院九十年度易字第一八三四號，中華
民國九十一年六月二十五日第一審判決（起訴案號：臺灣高雄地方法院檢察署八十五
年度偵字第六七八三號）提起上訴，本院判決如左：
    主  文
原判決關於放火罪部分撤銷。
乙○○放火燒燬現供人使用之住宅未遂，累犯，處有期徒刑參年捌月。
    事  實
一、乙○○曾於民國八十四年間，因違反麻醉藥品管理條例案件，經台灣高雄地方法
    院判處有期徒刑三月確定，於八十五年四月三十日執行完畢，詎猶不知悔悟，於
    九十年三月十五日凌晨一時四十分許，其因至其前丈母娘（已與其妻離婚）處擬
    探視其女被拒，心情不佳，飲酒後復服用安眠藥，騎乘機車至高雄縣橋頭鄉○○
    村○○路九十七號由甲○○經營之「超吉飲料十元大賣場」，明知該賣場隔鄰兩
    旁均為現供人使用之住宅，如經放火燃燒該賣場，勢必延燒兩旁住宅，竟基於放
    火燒燬前開住宅之犯意，借酒壯膽，先至該大賣場對面撿拾木板及飼料袋後，將
    之堆放在該大賣場店門前，並以打火機點燃該木板及飼料袋，致該木板起火燃燒
    ，乙○○隨即騎乘機車逃逸，並將打火機丟棄，幸經高雄縣橋頭鄉○○村○○路
    九十九號住戶黃金枝等人及時察覺，將火勢撲滅，始未燒及上開住宅而未遂。
二、案經高雄縣警察局岡山分局報請臺灣高雄地方法院檢察署檢察官偵查起訴。
    理  由
一、訊據被告乙○○固坦承因至前丈母娘處擬探視女兒遭拒而心情不佳，飲酒後服用
    安眠藥，乃騎乘機車至甲○○所經營之大賣場前以打火機點燃飼料袋及木板，致
    該木板起火燃燒後，即騎乘機車離去之事實，惟矢口否認有何故意放火燒燬該大
    賣場之犯行，辯稱：我只有燒材塊而已，隔天我還去工作，對於前一天所作的事
    情我都記不清楚等語。
二、經查：右開事實，業據被告於警訊、偵查、原審及本院調查時供承不諱（見九十
    年三月十五日警訊筆錄、偵查卷第十頁、原審卷第十五頁、本院九十一年九月九
    日訊問筆錄），核與證人黃金枝於警訊、偵查中及原審調查時證稱：伊看到被告
    拿石頭砸甲○○的大賣場招牌，之後被告離去，即有人大喊失火等情節相符（見
    九十年三月十五日警訊筆錄、偵查卷第九頁反面、原審卷第十六頁），並有現場
    照片四幀在卷可參，足見被告自白於上開時、地以打火機點燃木板及飼料袋放火
    乙節，與事實相符，自堪採為其有罪認定之證據。雖被告確曾因失眠、焦慮、頭
    痛於九十年一月至九十年三月十四日止在泰和醫院門診治療七次，且領用處方藥
    ，惟一次服用二至三包以上之處方藥時，會有頭暈及站立不穩，但無興奮和自主
    神經的不良反應等情，有泰和醫院九十年九月十三日泰字第一八五號函一紙附卷
    可憑，再者，原審依職權將被告送請高雄醫學大學附設中和紀念醫院鑑定其行為
    時之精神狀態結果，亦認被告犯案時雖已飲酒但無顯著精神異常，現實理解能力
    未有明顯損害，並無心神喪失或精神耗弱情事，有該院九十一年一月十日（九一
    ）高醫附秘字第○一○二號函附之精神鑑定報告書一份在卷可稽，足見被告行為
    當時之精神狀況並未受到疾病或藥物之影響，故被告前開所辯因服用醫生所開之
    安眠藥及喝酒，所以不知道自己當時做了什麼云云，顯係臨訟卸責之詞，不足採
    信。本件事證已臻明確，被告犯行堪以認定。
三、按刑法第一百七十三條第一項之放火罪，係以放火燒燬之住宅或建築物等現供人
    使用或有人所住，依通常情形往往因放火結果遭受意外之危害，為保護公共安全
    起見，特為加重處罰之規定。然當今房屋，無論為大廈或公寓式，俱屬整體建築
    ，自己與他人擁有之住宅，就公共安全言，具有不可分性，與昔日房屋之獨棟式
    建築，不能相提並論。故在自己使用之住宅內放火，實與對整棟公寓或大廈放火
    無異，其行為既與刑法第一百七十四條第二項之罪，以放火燒燬現非供人使用之
    自己所有住宅或現未有人所在之自己所有建築物等，為其構成要件者不符，而第
    一百七十三條第一項，又未如第一百七十四條第一項就該住宅建築物標明以「他
    人所有」為其構成要件內容，自仍應依第一百七十三條第一項論處，最高法院著
    有八十一年台上字第二七三四號判決可資參照。本件遭被告放火之房屋，平時為
    賣場並無人居住，固經證人甲○○證述在卷（見原審卷第十七頁），惟該房屋與
    證人黃金枝所居住高雄縣橋頭鄉○○村○○路九十九號之房屋，互為毗鄰等情，
    除經證人甲○○、黃金枝證述屬實外（見原審卷第十六頁、第十七頁），並有現
    場照片四張附卷可憑。是被告雖在甲圍路九十七號放火，惟該處係一賣場，賣場
    內所堆放之商品均為易燃物品，若該火勢未及時撲滅，極易延燒至隔鄰之九十九
    號房屋，就公共安全而言，實具有不可分性。揆諸前揭判決之意旨，本件判斷是
    否現供人使用、是否現有人所在時，自必須就建築物整體及延燒可能性觀之，而
    不能切割觀察，本件仍應認為有刑法第一百七十三條第一項之適用，先予敘明。
    而被告乙○○之放火行為，僅致大賣場前之木板燃燒，其所放之火的獨立燃燒力
    均尚未達到足以變更物體或喪失其效用之程度，核其所為，係犯刑法第一百七十
    三條第三項、第一項之放火燒燬現供人使用之住宅未遂罪。被告已著手於放火行
    為之實施，未生燒燬之結果，為未遂犯，爰依刑法第二十六條前段之規定，按既
    遂犯之刑減輕之。另被告前於八十四年間，因違反麻醉藥品管理條例案件，經台
    灣高雄地方法院判處有期徒刑三月確定，並於八十五年四月三十日執行完畢，有
    臺灣高雄地方法院檢察署刑案資料查註紀錄表及臺灣高等法院被告全國前案紀錄
    表各一份在卷可參，其受有期徒刑執行完畢，於五年以內再犯有期徒刑以上之本
    罪，為累犯，應依刑法第四十七條之規定，就有期徒刑部分加重其刑，並依法先
    加後減之。
四、原審以被告罪證明確，因予論罪科刑，固非無見；惟查：證人甲○○於警偵訊及
    原審均未提及被告有向其借錢之情事，參以證人甲○○為被告之國中同學，其於
    原審亦表示原諒被告，不願追究等情，而被告於原審及本院調查時一再供稱係因
    探視女兒遭拒而心情不佳等語，自不得僅憑其於原審曾供稱係因向證人甲○○借
    錢遭拒而心生不滿等語，即遽為此認定，原審此部分之認定自與事實不符，被告
    上訴意旨指陳其因飲酒及服用安眠藥後，不知道自己在做什麼云云，雖無理由，
    但原判決既有上開可議，自應由本院將原判決撤銷改判。爰審酌被告前有前科紀
    錄，素行非佳，且僅因探視女兒遭拒心情不佳即放火擬燒燬被害人經營之大賣場
    ，罔顧公眾安全，惟念其犯後坦承部分犯行，及放火後旋即經撲滅，尚未釀成重
    大災害等一切情狀，量處如主文所示之刑，以資懲儆。又被告所有供犯罪所用之
    打火機一個，並未扣案，且據被告供承已將該打火機丟棄（見原審卷第六十五頁
    ），顯然業已滅失，為免將來執行困難，爰不另為沒收之諭知。
據上論結，應依刑事訴訟法第三百六十九條第一項前段、第三百六十四條、第二百九
十九條第一項前段，刑法第一百七十三條第一項、第三項，第二十六條前段、第四十
七條，判決如主文。
本案經檢察官張其主到庭執行職務。
中    華    民    國      九十一      年      九      月     三十     日
                              臺灣高等法院高雄分院刑事第五庭
                                  審判長法官  吳水木
                法官  洪慶鐘
                                        法官  趙文淵
右正本證明與原本無異。
如不服本判決應於收受本判決後十日內向本院提出上訴書狀，其未述上訴理由者，
並得於提起上訴後十日內向本院補提理由書狀（均須按他造當事人之人數附繕本)「
切勿逕送上級法院」。
                                      書記官  唐奇燕
中    華    民    國      九十一      年      十      月     二   日
附錄本判決論罪科刑法條：
刑法第一百七十三條第一項、第三項：
放火燒燬現供人使用之住宅或現有人所在之建築物、礦坑、火車、電車或其他供水、
陸、空公眾運輸之舟、車、航空機者，處無期徒刑或七年以上有期徒刑。
第一項之未遂犯罰之。
